臺灣臺南地方法院民事判決
109年度訴字第1683號
原      告  周沅俊  
訴訟代理人  張堯程律師
被      告  陳秀清  
訴訟代理人  查名邦律師
            高亦昀律師
            丘瀚文律師
            羅詩婷律師
複代理人    簡麒融律師
上列當事人間請求返還不當得利事件，經本院於民國110年1月20
日言詞辯論終結，判決如下：
    主      文
原告之訴及假執行之聲請均駁回。
訴訟費用由原告負擔。
    事實及理由
一、原告起訴主張：原告於民國104年3月10日將車牌號碼00-000
    (母車）、3V-57(子車）聯結車(下稱系爭車輛)出售予訴外
    人李進成，價金新臺幣(下同)111萬元(下稱系爭買賣契約)
    ，因原告的手不方便數錢，經原告同意，由李進成將上開價
    金交予原告當時同居人即被告代為受領，惟被告迄今未將該
    價金返還原告，爰依不當得利之法律關係，提起本件訴訟等
    語。並聲明：被告應給付原告111萬元及自起訴狀繕本送達
    翌日起至清償日止，按週年利率百分之5計算之利息；願供
    擔保，請准宣告假執行(見補字卷第13頁)。
二、被告則以：兩造於102年至108年間同居於原告住處，惟被告
    與李進成互不熟識，不知悉原告與李進成間有何買賣契約，
    被告亦未曾代原告自李進成處受領111萬元買賣價金。又原
    告主張之事實顯與常情相違，既兩造同居一處，何以原告不
    親自受領買賣價金？且買賣價金高達111萬元，契約雙方何
    以不使用匯款之方式，反持大筆現金交易？事後亦未提出任
    何簽收單據以資為證，顯與一般交易習慣不符，原告起訴主
    張之事實純屬虛構等語置辯。並聲明：原告之訴及假執行之
    聲請駁回(見本院卷第33、49、83頁)。
三、得心證之理由
  ㈠按當事人主張有利於己之事實者，就其事實有舉證之責任；
    民事訴訟法第277條前段定有明文。又主張法律關係存在之
    當事人，僅須就該法律關係發生所須具備之特別要件，負舉
    證之責任，至於他造主張有利於己之事實，應由他造舉證證
    明（最高法院48年台上字第0887號判例參照）。另民事訴訟
    如係由原告主張權利者，應先由原告負舉證之責，若原告先
    不能舉證，以證實自己主張之事實為真實，則被告就其抗辯
    事實即令不能舉證，或其所舉證據尚有疵累，亦應駁回原告
    之請求（最高法院17年上字第917號判例意旨參照）。次按
    無法律上原因而受有利益，致他人受損害，應返還其利益。
    雖有法律上原因，而其後已不存在者，亦同。民法第179條
    定有明文。是不當得利返還請求權，以無法律上之原因而受
    利益為其成立要件。主張不當得利請求權存在之當事人，對
    於不當得利請求權之成立，應負舉證責任，即應證明他方係
    無法律上之原因而受利益，致其受有損害。如受利益人係因
    給付而得利時，所謂無法律上之原因，係指給付欠缺給付之
    目的。故主張該項不當得利請求權存在之當事人，應舉證證
    明該給付欠缺給付之目的（最高法院99年度台上字第1009號
    判決參照）。準此，原告主張被告代其受領111萬元之買賣
    價金而未返還等語，既為被告所否認，則依前揭舉證責任分
    配之說明，自應由原告就上開主張，負舉證之責任。
  ㈡經查：原告提出系爭車輛買賣契約書為證(見補字卷第17頁)
    ，至多僅能證明原告與李進成簽訂系爭買賣契約一事。而原
    告聲請傳喚李進成、系爭買賣契約見證人張宏杰為證，李進
    成到庭結證稱：我記得系爭買賣契約價金100多萬元，錢是
    交給原告，契約是在原告住處簽的。訂金10萬元是在原告住
    處交給原告親收，我忘記當時被告有無在場；餘款是部分現
    金，部分支票，我忘記現金跟支票數額各多少，也是在原告
    住處交給原告等語（見本院卷第58、59頁）；張宏杰到庭結
    證稱：原告跟李進成當初都靠行在我的車行，原告要賣系爭
    車輛，李進成跟原告買車，因為他們沒有買賣契約書，所以
    我拿車行的合約書去幫他們簽立還有見證。我記得是在原告
    住處簽約，我忘記當初買賣金額是多少了，因為我沒有經手
    錢，我也忘記錢是分1次還是2次拿，簽約當時在場的只有我
    、我爸爸、原告、李進成。我不認識被告，我有聽說過原告
    有女朋友，但我沒有見過等語（見本院卷第90頁）。是原告
    就被告收取111萬元價金之事實，未能舉證以實其說，尚難
    憑採。
  ㈢綜上所述，原告依不當得利之規定，請求被告給付111萬元及
    法定利息，為無理由，應予駁回。
四、本件事證已臻明確，兩造其餘攻擊防禦方法及舉證，核與本
    判決之結果不生影響，爰不另為贅論，附此敘明。
五、訴訟費用負擔之依據：民事訴訟法第78條。 
中　　華　　民　　國　　110 　年　　2 　　月　　 3　　日
                  民事第四庭   法    官　王淑惠
以上正本係照原本作成。
如對本判決上訴，須於判決送達後20日內向本院提出上訴狀。
如委任律師提起上訴者，應一併繳納上訴審裁判費。
中　　華　　民　　國　　110 　年　　2 　　月　　 3　　日
                               書 記 官  洪凌婷